臺灣基隆地方法院民事判決
110年度訴字第157號
原      告  文品工程有限公司

兼  上一人
法定代理人  周聖凱  

共      同
訴訟代理人  林金發律師
被      告  梧棚機電有限公司

兼  上一人
法定代理人  黃苡心  


共      同
訴訟代理人  雷皓明律師
複  代理人  楊于瑾律師
            張又仁律師
上列當事人間侵權行為損害賠償等事件，本院於民國110年9月1
日辯論終結，判決如下：
    主      文
原告之訴及其假執行之聲請均駁回。
訴訟費用由原告負擔。
    事實及理由
一、按訴狀送達後，原告不得將原訴變更或追加他訴，但請求之
    基礎事實同一者、擴張或減縮應受判決事項之聲明者，不在
    此限，民事訴訟法第255條第1項第2款、第3款定有明文。查
    原告本係起訴求為判令被告給付新臺幣（下同）2,953,587
    元暨其法定遲延利息，並命被告黃苡心將附表所示不動產
    移轉為原告周聖凱所有（參見本院卷第11頁）；嗣則先於本
    院民國110年5月5日言詞辯論期日，基於相同之原因事實，
    將其聲明修正為「㈠被告黃苡心應給付原告文品工程有限公
    司（下稱文品公司）1,739,790元及自起訴狀繕本送達之翌
    日起至清償日止，按週年利率5%計算之利息；㈡被告梧棚機
    電有限公司（下稱梧棚公司）應給付原告文品公司1,213,79
    7元及自起訴狀繕本送達之翌日起至清償日止，按週年利率5
    %計算之利息；㈢被告黃苡心應將附表所示不動產移轉為原
    告周聖凱所有。」（參見本院卷第359頁）再於110年8月30
    日提出民事準備書狀㈣（本院卷第615頁至第632頁），將其
    聲明更正為「㈠被告黃苡心應給付原告文品公司1,489,790元
    ，及自起訴狀繕本送達之翌日起至清償日止，按週年利率5%
    計算之利息；㈡被告梧棚公司應給付原告文品公司995,614元
    ，及自起訴狀繕本送達之翌日起至清償日止，按週年利率5%
    計算之利息；㈢被告黃苡心應將附表所示不動產移轉為原告
    周聖凱所有。」（參見本院卷第615頁至第616頁、第643頁
    至第644頁）並就上開聲明第㈠項追加不當得利作為原告文品
    公司請求被告黃苡心給付之請求權基礎（參見本院卷第625
    頁至第626頁、第643頁至第644頁）。核其所為變更、追加
    ，或僅止減縮應受判決事項之聲明，或其基礎事實尚屬同一
    ，合於上開規定，應予准許。
二、原告主張：
  ㈠原告周聖凱乃原告文品公司之負責人，而被告黃苡心則因「
    周聖凱女友」之身分，進入原告文品公司擔任會計乙職；詎
    被告黃苡心竟趁職務之便，陸續將原告文品公司如附表所
    示款項，轉帳予自己或第三人而予挪用侵吞，金額總計1,73
    9,790元。因原告文品公司應付被告黃苡心108年3月迄7月薪
    資合計250,000元（計算式：每月薪資50,000元×5個月＝250,
    000元），是予兩相扣抵以後，原告文品公司尚可本於「侵
    權行為」或「『非給付型不當得利』中之『權益侵害不當得利』
    」之法律關係，請求被告黃苡心賠償其挪用侵吞之1,489,79
    0元（計算式：1,739,790元－250,000元＝1,489,790元）。
  ㈡原告文品公司於108年5月迄同年12月，承攬被告梧棚公司之
    工程施作，應收工程款總計2,826,574元，而被告梧棚公司
    則尚有995,614元迄未給付（108年6月25日、550,000元；10
    8年9月12日、15,624元；108年9月15日、29,990元；108年1
    0月25日、400,000元），是原告文品公司自得本於民法承攬
    之法律關係，請求被告梧棚公司給付承攬報酬995,614元。
  ㈢原告周聖凱雖於109年8月28日，以「贈與」為登記原因，將
    附表所示不動產，移轉登記至被告黃苡心名下，然此係以
    「兩造結婚」為目的所為之目的性贈與，因兩造嗣後並未結
    婚，系爭贈與契約之目的不達，故其締約基礎因而喪失。是
    原告周聖凱自得依民法第179條或同法第979條之1規定，請
    求被告黃苡心返還附表所示不動產。
  ㈣綜上，原告乃提起本件訴訟，並聲明：　　
  ⒈被告黃苡心應給付原告文品公司1,489,790元，及自起訴狀繕
    本送達之翌日起至清償日止，按週年利率5%計算之利息。
  ⒉被告梧棚公司應給付原告文品公司995,614元，及自起訴狀繕
    本送達之翌日起至清償日止，按週年利率5%計算之利息。
  ⒊被告黃苡心應將附表所示不動產移轉為原告周聖凱所有。
  ⒋第⒈⒉項之給付，原告願供擔保，請准宣告假執行。
三、被告答辯：　　
　㈠關於原告文品公司指控被告黃苡心侵吞公司款之部分：
　　被告黃苡心否認乃原告文品公司之會計、否認知悉文品公司
    網路帳戶之密碼；被告黃苡心在原告文品公司擔任「專案經
    理」之期間，並無操作、使用原告文品公司帳戶之權限，原
    告文品公司之存摺、印章、相關匯款資料，悉由其負責人即
    原告周聖凱自行保管，故附表所示各筆款項，均為原告周
    聖凱本人親自轉匯。
  ㈡關於原告文品公司指控被告梧棚公司積欠工程款之部分：　
    被告梧棚公司業已付訖108年5月迄同年12月之工程款。
  ㈢關於原告周聖凱請求被告黃苡心返還附表所示不動產之部分
    ：　
　　否認附表所示不動產乃以「周聖凱、黃苡心結婚」為目的
    之目的性贈與，原告周聖凱並無請求被告黃苡心返還該贈與
    物之適法依據。
  ㈣基上，爰聲明：求為駁回原告之訴及其假執行之聲請；如受
    不利判決，願供擔保請准宣告免為假執行。
四、本院判斷：　　
　㈠關於原告文品公司指控被告黃苡心侵吞公司款之部分：
  ⒈原告文品公司之帳戶款項，曾先、後轉匯至附表所示帳號帳
    戶，其轉匯日期、轉匯金額悉如附表所示。此首有原告提
    出之存款交易明細（本院卷第19頁至第21頁）在卷可參。其
    次，附表編號①至⑥所示帳號，乃被告黃苡心申辦之個人帳
    戶；附表編號⑦所示帳號，僅止網路匯款過渡性之會計科目
    ，而非某特定人向金融機構申辦之金融帳號；至於附表編
    號⑧所示帳號，則係訴外人和潤企業股份有限公司（下稱和
    潤公司）申辦之公司帳戶。此亦有中國信託商業銀行股份有
    限公司110年4月16日中信銀字第110224839095812號函暨文
    品工程有限公司帳戶資料（本院卷第345頁、第351頁）在卷
    可稽。再者，附表編號⑦所示帳號，雖僅止網路匯款過渡性
    之會計科目，然被告則具狀自認「此乃原告文品公司就被告
    梧棚公司之匯款無誤（被告係具狀敘稱：訴外人凱穎工程科
    技有限公司【下稱凱穎公司】錯將工程款匯至原告文品公司
    之帳戶，故原告文品公司方將『訴外人凱穎公司誤轉之工程
    款項』再匯至被告梧棚公司之帳戶等語）」（本院卷第208頁
    ）。是依上開證據調查結果，原告文品公司之帳戶款項，確
    曾先、後轉匯至被告黃苡心個人帳戶如附表編號①至⑥所示
    、轉匯至被告梧棚公司帳戶如附表編號⑦所示、轉匯至訴外
    人和潤公司帳戶如附表編號⑧所示；且參照訴外人和潤公司
    之回覆（本院卷第511頁），亦可知附表編號⑧所示匯款，
    乃用以清償被告黃苡心之個人車貸。
  ⒉原告文品公司承前匯款事實，主張被告黃苡心前因「周聖凱
    （文品公司負責人）女友」之身分，進入文品公司擔任會計
    並趁職務之便，擅將原告文品公司如附表所示款項，轉匯
    予自己或第三人挪用侵吞，乃本於民法「侵權行為」或「『
    非給付型不當得利』中之『權益侵害不當得利』」之法律關係
    ，請求被告黃苡心賠償損害或返還利得；而被告黃苡心則執
    前詞予以否認。經查：
  ⑴按因故意或過失，不法侵害他人權利者，負損害賠償責任，
    民法第184條第1項前段固有明文。惟按當事人主張有利於己
    之事實者，就其事實有舉證之責任，民事訴訟法第277條亦
    有明定。基此，民事訴訟如係由原告主張權利者，應先由原
    告負舉證之責，若原告先不能舉證，以證實自己主張之事實
    為真實，則被告就其抗辯事實即令不能舉證，或其所舉證據
    尚有疵累，亦應駁回原告之請求。又侵權行為損害賠償之請
    求，除須有實際損害之發生及責任原因之事實外，尚須其間
    有因果關係之存在，即侵權行為損害賠償之債，須損害之發
    生與加害人之故意或過失加害行為間有相當因果關係，始能
    成立；是侵權行為賠償損害之訴訟，原告須先就上述成立要
    件為相當之證明，始能謂其請求權存在（最高法院48年台上
    字第481號、58年台上字第1421號判例意旨、同院100年度台
    上字第328號、77年度台上字第2414號、90年度台上字第772
    號判決意旨參照）。次按不當得利依其類型，固可區分為「
    給付型之不當得利」與「非給付型不當得利」，前者係基於
    受損人之給付而發生之不當得利，後者乃由於給付以外之行
    為（受損人、受益人、第三人之行為）或法律規定或事件所
    成立之不當得利。在「給付型之不當得利」，應由主張不當
    得利返還請求權人（受損人），就不當得利成立要件中之「
    無法律上之原因」負舉證責任；而在「非給付型不當得利」
    中之「權益侵害型不當得利」，受損人雖不必再就不當得利
    之「無法律上之原因」負舉證責任，然其仍應率先說明並舉
    證「侵害事實存在」此一前提，倘若受益人確實有侵害之事
    實存在（亦即，受損人已經證明「侵害事實存在」之前提）
    ，受損人即不必再就不當得利之「無法律上之原因」負舉證
    責任（蓋倘受益人主張其有受益之「法律上原因」，應由受
    益人就此利己事實負舉證責任）。即就本件情節而論，原告
    文品公司主張「被告黃苡心擔任公司會計並趁職務之便，擅
    將原告文品公司如附表所示款項，轉匯予自己或第三人挪
    用侵吞」，乃以「被告黃苡心擅自匯款」此一事實，作為「
    侵權行為之責任原因」或「權益侵害不當得利之侵害事實」
    ，是依上開說明，提出此項利己主張之原告（即侵權行為之
    權利受侵害人或不當得利之權益受損人），自應先就「被告
    黃苡心擅自匯款」之事實（即「侵權行為之責任原因」以及
    「權益侵害不當得利之侵害事實」），負舉證證明之責。
  ⑵承前，被告黃苡心承認其先前任職於原告文品公司，但卻否
    認其乃公司會計，否認知悉文品公司網路帳戶之密碼，亦否
    認其有操作接觸文品公司帳戶之權限；因「侵權行為之責任
    原因」或「權益侵害不當得利之侵害事實」，應由原告負舉
    證證明之責，而本院曉諭原告適時舉證（本院卷第361頁）
    ，原告卻祇一味重申「黃苡心職稱雖係『專案經理』，然其實
    際從事會計工作」、「黃苡心先前乃周聖凱（文品公司負責
    人）之女友，故而知悉公司網路銀行之帳戶密碼」、「公司
    絕大部分發票單據均係黃苡心製作」云云（本院卷第361頁
    、第366頁、第617頁），並援證人蔡巧薏敘稱「被告黃苡心
    曾任原告文品公司之『會計』」乙語（本院卷第601頁），作
    為其主張「被告黃苡心擅自匯款」之依據。然而，「會計」
    與「出納」之工作內容並不相同，一般來說，「會計」僅止
    負責企業登帳之分類明細（例如成本會計、材料會計、稅務
    會計、記帳會計等「分類記帳」）以及企業經濟業務之總括
    核算，亦即，「會計」乃分管企業明細帳，為企業經濟管理
    與經營決策提供總體、全面核算資料之人，其重在處理企業
    「會計帳目之登載」，而「出納」則是負責企業票據、貨幣
    資金以及有價證券之收付、保管與核算之人，亦即，「出納
    」才是管理企業錢物進出之經手人，故公司「出納」一般不
    得進行會計帳目之登載（蓋此乃專屬於「會計」之工作），
    而公司「會計」一般亦不能管理公司錢物之進出（蓋此乃專
    屬於「出納」之工作），從而，被告黃苡心究否公司「會計
    」，原與「文品公司錢財之經手」迥不相牟，兼之原告文品
    公司一概不能提出任何足佐「黃苡心『知悉』公司網路銀行帳
    戶密碼」以及「黃苡心乃附表所示匯款『經手人』」之適切
    證據，則其欠缺根據之空言主張，本院已難憑採，遑論細繹
    中國信託商業銀行股份有限公司檢送到院之帳戶資料（本院
    卷第351頁），除「附表編號⑦乃過渡性會計科目」以外，
    附表編號①至⑥以及附表編號⑧所示匯款，其「經辦」均為
    原告文品公司之負責人「周聖凱」，此徵帳戶資料「經辦」
    欄位之登載即明，兼之金融帳戶事關存戶個人財產權益之保
    障，具有高度之專屬性與私密性，即令「黃苡心曾為周聖凱
    （文品公司負責人）之女友」，黃苡心亦不必然可因女友之
    身分，知悉周聖凱所營公司即原告文品公司網路銀行之帳戶
    密碼，尤以本院就原告當庭提示文品公司之帳戶資料（本院
    卷第360頁），原告亦稱「無意見」而不曾提出足可推翻該
    「經辦登載（周聖凱）」之利己主張或客觀事證，則相較於
    「黃苡心擅自轉匯」云云之原告主張，被告抗辯「附表所
    示金額均為負責人周聖凱親自轉匯」等語，毋寧更趨近於事
    實真相而為可採。至於兩造就「附表所示匯款用途」之爭
    執（被告黃苡心抗辯：附表編號①至⑥所示匯款，乃被告黃
    苡心任職於原告文品公司之薪資報酬；附表編號⑦所示匯款
    ，則係起因於訴外人凱穎公司錯將工程款匯至原告文品公司
    ，故原告文品公司乃將「訴外人凱穎公司誤付之工程款項」
    轉匯予被告梧棚公司；至於附表編號⑧所示匯款，則係起因
    於原告周聖凱積欠被告黃苡心債款未償，故原告周聖凱乃匯
    款代償被告黃苡心之車貸以資抵沖），因與「附表所示匯
    款究否黃苡心擅自轉匯」之認定迥不相牟，是於原告概未建
    立本件侵權行為「責任原因」或權益侵害不當得利「侵害事
    實」之前提下，本件當然亦無再予細究其間匯款用途之餘地
    。
  ⒊綜上，原告文品公司並未舉證其所稱侵權行為之責任原因，
    或權益侵害不當得利之侵害事實，是其本於侵權行為或不當
    得利之法律關係，請求被告黃苡心賠償損害或返還利得云云
    ，一概欠缺根據，均無可採。
  ㈡關於原告文品公司指控被告梧棚公司積欠工程款之部分：
　⒈原告文品公司主張其與被告梧棚公司間有承攬契約，卻未合
    理說明「承攬標的（工作內容）、承攬期間、完工與否、報
    酬數額及其給付方式」之兩造約定（按：本院曾當庭曉諭原
    告善盡說明責任，然原告推稱庭後陳報以後，直至本院言詞
    辯論終結時止，一概未見原告針對關此承攬要素提出說明，
    參見本院卷第196頁至第197頁、第361頁、第362頁至第363
    頁），然而，被告梧棚公司既已自認「其與原告文品公司於
    108年5月迄同年12月有承攬契約以及文品公司業已完工」之
    事實（被告梧棚公司係抗辯其已付訖承攬報酬；參見本院卷
    第210頁至第212頁），則本院仍應肯認「原告文品公司於10
    8年5月迄同年12月，承攬被告梧棚公司之工程施作並已完工
    」此一前提。
  ⒉承前，原告文品公司於108年5月迄同年12月，承攬被告梧棚
    公司之工程施作並已完工；而原告則係提出12張「三聯式統
    一發票」（本院卷第23頁至第29頁），主張此乃被告梧棚公
    司積欠文品公司工程款之證據（本院卷第13頁）。因本院指
    出「上開12張發票金額之加總」，顯與原告初始主張之595,
    614元不符（本院卷第197頁），原告遂改而主張前揭「三聯
    式統一發票」12張，其中本院卷第29頁所示「日期各為109
    年9月25日、108年11月20日；金額各為25,000元、550,000
    元」之發票2張，實乃「原告誤附而應剔除」（本院卷第414
    頁），並稱其剔除上開發票2張再予覈實之結果，剩餘10張
    「三聯式統一發票」，其中部分發票金額已獲給付，故被告
    梧棚公司迄今猶未付款者，僅止本院卷第23、27頁所示「日
    期各為108年6月25日、108年9月12日、108年9月15日、108
    年10月25日；金額各為550,000元、15,624元、29,900元、4
    00,000元」之發票4張，金額總計995,614元（本院卷第415
    頁至第416頁、第626頁至第627頁）。由此以觀，堪認原告
    所執與「108年5月迄同年12月工程款」有關者，僅止本院卷
    第23頁至第27頁所示發票9張以及本院卷第29頁所示「日期1
    08年11月5日；金額325,000元」之發票1張。
  ⒊被告梧棚公司所執匯款紀錄（本院卷第249頁），雖難辨其匯
    款原因，而難直接引證「被告梧棚公司業已付訖承攬報酬之
    抗辯」。然原告所執10張發票（即本院卷第23頁至第27頁所
    示發票9張以及本院卷第29頁所示「日期108年11月5日；金
    額325,000元」之發票1張），均係「三聯式統一發票」，且
    均為其中之「第一聯存根聯」（下稱系爭存根聯）。按統一
    發票使用辦法第7條第1項第1款規定：「統一發票之種類及
    用途如下：㈠三聯式統一發票：專供營業人銷售貨物或勞務
    與營業人，並依本法第四章第一節規定計算稅額時使用。第
    一聯為存根聯，由開立人保存，第二聯為扣抵聯，交付買受
    人作為依本法規定申報扣抵或扣減稅額之用，第三聯為收執
    聯，交付買受人作為記帳憑證。」基此，甲公司複寫開立「
    三聯式統一發票」向乙公司請款以後，乙公司必須「付款」
    ，方能取得甲公司交付之第二聯、第三聯發票，其中，第二
    聯發票係乙公司持向稅捐機關申報扣抵或扣減稅額使用，至
    於第三聯發票則係乙公司留存作為其「已付款項」之會計憑
    證，是回歸商業交易之一般常態，乙公司所執第三聯（收執
    聯），當然足以作為「乙公司業已如數付款」之證明；因被
    告梧棚公司業已提出「內容與系爭存根聯完全相符」之「第
    三聯收執聯」（下稱系爭收執聯；本院卷第257頁至第275頁
    ），是被告梧棚公司抗辯其悉已付款等語，客觀上自有所本
    ，兼之本院當庭指出「系爭存根聯與系爭收執聯『完全相符』
    」之事實，原告亦僅推稱庭後陳報，旋即石沈大海而無任何
    說明解釋（參見本院卷第362頁；且截至本院言詞辯論終結
    時止，一概未見原告針對被告梧棚公司持有系爭收執聯之事
    實，提出任何合理有據之反駁說明），則其所謂「本院卷第
    23、27頁所示『金額各為550,000元、15,624元、29,900元、
    400,000元』之發票4張」，猶未獲梧棚公司付款云云，自與
    「被告梧棚公司持有系爭收執聯」所足可表彰之商業交易常
    態不符，欠缺根據而無可採。
  ⒋綜上，原告文品公司雖於108年5月迄同年12月，承攬被告梧
    棚公司之工程施作並已完工；然被告梧棚公司業已提出系爭
    收執聯，證明相關承攬報酬均已付訖。從而，原告文品公司
    猶依民法承攬之法律關係，請求被告梧棚公司給付工程款（
    承攬報酬）云云，同樣欠缺根據而非可取。
  ㈢關於原告周聖凱請求被告黃苡心返還附表所示不動產之部分
    ：　　
  ⒈原告周聖凱於109年8月6日，將附表所示不動產贈與被告黃
    苡心（下稱系爭贈與），並於109年8月28日辦理不動產移轉
    登記完竣乙情，有建物登記第二類謄本（本院卷第79頁至第
    81頁）、基隆市地籍異動索引（本院卷第83頁至第85頁）、
    基隆市地政事務所110年4月7日基地所登字第1100003336號
    函暨附表所示不動產之移轉申登案卷（本院卷第137頁至第
    153頁）在卷可參，並係兩造之所不爭。
  ⒉原告周聖凱雖承前贈與事實，主張此係以「周聖凱與黃苡心
    結婚」為目的之目的性贈與，因「周聖凱與黃苡心嗣未結婚
    」，系爭贈與契約之目的（結婚）不達，故其締約基礎因而
    喪失，是依民法第179條規定，其應可請求被告黃苡心返還
    附表所示不動產云云。然查，學說所稱之「目的性贈與」
    ，實迥異於民法第412條規定之「附負擔贈與」，蓋「目的
    性贈與」並非課受贈人予義務（故其並非「負擔」），而祇
    是贈與人「基於特定目的」所為之贈與（例如，贈與金錢，
    目的在讓受贈人報名補習）。因受贈人倘若「不為」符合該
    特定目的之行為（例如，受贈人接受饋贈卻不去報名補習）
    ，贈與人無從依民法第412條之規定，訴請受贈人履行或撤
    銷贈與（承前例，「報名補習」並非受贈人就贈與人所負之
    義務，故贈與人既不能請求受贈人履行，亦不能撤銷雙方間
    之贈與契約），是我國學者一般咸引德國民法第812條第1項
    後段直接將「契約目的不達」，明文例示為「法律上原因嗣
    後不存在」的態樣之一，主張我國法院亦應比照肯認「贈與
    契約倘若目的不達，形同締約基礎已經喪失，即受贈人取得
    贈與物之『法律上原因嗣後不存在』，從而准許贈與人依不當
    得利之法律關係，請求受贈人返還其所贈與之物」。然而，
    我國民法第179條規定，原「無」德國民法第812條第1項後
    段之例示態樣（亦即，我國民法並「未」肯認「契約目的不
    達」乃「法律上原因嗣後不存在」的態樣之一），因當事人
    「互相表示意思一致而已成立生效」的贈與契約，若無「契
    約無效之事由」可循，復未經當事人依法撤銷，該贈與契約
    本有足可拘束雙方之法律效力（具有法效性），是以縱使該
    契約所蘊含之目的不達，依我國民法第179條之現行規定，
    亦難謂其情等同於受贈人取得贈與物之「法律上原因嗣後不
    存在」。第按我國民法第179條規定不當得利之成立要件，
    必須無法律上之原因而受利益，致他人受損害，且該受利益
    與受損害之間有因果關係存在。從而因給付而受利益者，倘
    該給付係依有效成立之債權契約而為之，其受利益即具有法
    律上之原因，自不生不當得利問題（最高法院89年度台上字
    第288號判決意旨參照），因附表所示不動產之移轉（原告
    周聖凱之給付），乃依有效成立之債權契約（系爭贈與契約
    ）而為，系爭贈與契約復未經撤銷且無「契約無效之事由」
    可循，是以被告黃苡心受利益（取得附表所示不動產之所
    有權），當然具有法律上之原因，原告周聖凱亦不能依民法
    第179條之規定，請求被告黃苡心返還附表所示之不動產。
  ⒊原告周聖凱固又主張系爭贈與契約之目的（結婚）不達，故
    其亦可依民法第979條之1規定，請求被告黃苡心返還附表
    所示之不動產云云。惟民法第979條之1規定：「因訂定婚約
    而為贈與者，婚約無效、解除或撤銷時，當事人之一方，得
    請求他方返還贈與物。」而所謂「訂定婚約」（俗稱「訂婚
    」），雖無一定之方式，然其究屬法律行為，必待男女雙方
    「互相表示意思一致（意思合致）」方可成立生效。而原告
    周聖凱就其所主張之婚約，雖援證人林招雲（周聖凱母親）
    、陳維德（周聖凱朋友）、蔡巧薏（周聖凱朋友）之見聞為
    據。然徵諸證人林招雲敘稱：周聖凱、黃苡心先前是男女朋
    友，感情很好並曾同居，因他們已達一定年紀，所以我（周
    聖凱母親）就催黃苡心跟周聖凱結婚，當時，黃苡心對我說
    「她離過婚，覺得婚姻沒有保障」、「若將附表所示不動
    產過戶給她，讓她覺得有保障，她才願與周聖凱結婚」，因
    為結婚也會有聘金的問題，所以我便答應黃苡心要過戶附表
    所示不動產給她，這段催婚的內容是「我跟黃苡心」2個人
    談的等語（本院卷第589頁至第594頁），客觀上已足見「證
    人林招雲『自始即未見聞』周聖凱（男方）、黃苡心（女方）
    互相表示意思一致（意思合致）承認其婚約訂立之過程」，
    換言之，林招雲縱曾催婚並誘以不動產之贈與，其情亦非可
    與「周聖凱（男方）求婚、黃苡心（女方）允婚之婚約訂立
    」等量齊觀，而難援為「周聖凱、黃苡心曾經『訂定婚約』」
    之引證。而陳維德、蔡巧薏雖均證稱：彼等認識周聖凱、黃
    苡心，彼等與周聖凱、黃苡心某次在南方澳富美餐廳吃飯的
    場合，均曾當場見聞周聖凱說「他跟黃苡心要結婚」，而黃
    苡心則係回稱「沒有保障」，故周聖凱接著又提及「我祖厝
    過戶給你（黃苡心）」等語（本院卷第595頁至第599頁、第
    600頁至第604頁），然證人陳維德、蔡巧薏所見聞者，同樣
    並非「周聖凱（男方）、黃苡心（女方）互相表示意思一致
    （意思合致）承認其婚約訂立之過程」，且推敲彼等見聞「
    周聖凱提及『要結婚』，黃苡心旋應對其『沒有保障』」之話中
    語意，亦明確可知「黃苡心顯然猶未與周聖凱達成婚約訂立
    之意思合致」，故黃苡心赫見周聖凱單方對友人宣稱「要結
    婚」，祇能在倉促中塘塞「其沒有保障」並就「周聖凱所稱
    過戶祖厝乙事」不置可否。因原告所執證人證述，一概不能
    佐證「周聖凱、黃苡心有何婚約」，則本院當然無從續予審
    究「該未經證實之婚約是否無效、解除或已撤銷」，遑論允
    原告周聖凱依民法第979條之1規定，請求被告黃苡心返還其
    所宣稱之婚約贈與物。
  ⒋綜上，原告周聖凱既稱「系爭贈與乃目的性贈與」，則於系
    爭贈與契約有效存在（欠缺無效事由且未經依法撤銷）之前
    提下，其所蘊含之目的（結婚）縱使不達，「黃苡心受贈取
    得附表所示不動產，仍係具有法律上之原因」，尤以原告
    亦不能舉證「周聖凱、黃苡心曾經『訂定婚約』」，則其援民
    法第179條或第979條之1規定，請求被告黃苡心返還附表所
    示不動產，自係欠缺適法之根據而非可採。
五、綜上，原告文品公司本於侵權行為或不當得利之法律關係，
    請求被告黃苡心給付1,489,790元及其法定遲延利息，又本
    於承攬契約之法律關係，請求被告梧棚公司給付995,614元
    及其法定遲延利息，暨原告周聖凱本於民法第179條或第979
    條之1規定，請求被告黃苡心返還附表所示不動產，均無理
    由，不能准許，應予駁回。又原告既受敗訴之判決，則其假
    執行之聲請，當亦失所附麗而無依據，爰併予駁回之。
六、本件事證已臻明確，兩造其餘主張、陳述及所提之證據暨攻
    擊防禦方法，經本院審酌後，認均與本件判決結果無影響，
    毋庸再予一一審酌，附此敘明。
七、訴訟費用由敗訴之原告負擔。
八、據上論結，本件原告之訴為無理由，依民事訴訟法第78條，
    判決如主文。
中　　華　　民　　國　　110 　年　　9 　　月　　15　　日
                  民事庭法  官   王慧惠
以上正本係照原本作成。　　　　　　　　　   
對於本件判決如有不服，應於收受送達後20日內向本院提出上訴
書狀，敘述上訴之理由，上訴於臺灣高等法院，並按他造當事人
之人數附具繕本。如委任律師提起上訴者，應一併繳納上訴審裁
判費。
中　　華　　民　　國　　110 　年　　9 　　月　　15　　日
                        書記官   姚安儒
附表：110年度訴字第157號    編號 日          期    （民國）         金           額     　　 　（新臺幣） 轉  入  帳  號  ① 108 年5 月27日             100,000 元 0000000000000000  ② 108 年5 月27日             100,000 元 0000000000000000  ③ 108 年5 月27日             100,000 元 0000000000000000  ④ 108 年5 月27日             100,000 元 0000000000000000  ⑤ 108 年5 月27日             100,000 元 0000000000000000  ⑥ 108 年5 月27日             100,000 元 0000000000000000  ⑦ 108 年7 月16日             720,030 元 0000000000000000  ⑧ 108 年7 月16日             419,760 元 0000000000000000 
　　
附表：110年度訴字第157號         土地         編  號   土         地         坐         落      面    積  權 利 範 圍 備      考  縣  市 鄉鎮市區    段   小段   地    號  平方公尺   ① 基隆市  中正區  港濱段         1712   23.00  全       部  ② 基隆市  中正區  港濱段       0000-0000   17.00  全       部  
建物       編    號   建   號    基地坐落 --------------    建物門牌 建築式樣主要建築材料及房屋層數       建物面積（平方公尺）  權    利    範    圍     樓    層    面    積  合                 計 附屬建物用途及面積  ①    117 基隆市○○區○○段0000地號 -------------- 基隆市○○區○○街00巷00號 磚  造 一  層 一層：40.36            全    部